臺灣宜蘭地方法院民事簡易判決
111年度羅簡字第42號
原      告  泰安產物保險股份有限公司

法定代理人  李松季  


訴訟代理人  劉倚帆、劉子陽

被      告  仲翔瑋  
上列當事人間請求侵權行為損害賠償事件，本院於民國111年3月
25日言詞辯論終結，判決如下：
    主      文
被告應給付原告新臺幣捌仟捌佰肆拾元，及自民國110年11月23
日起至清償日止，按週年利率百分之5計算之利息。
原告其餘之訴駁回。
訴訟費用新臺幣壹仟壹佰壹拾元，其中新臺幣玖拾陸元由被告負
擔，餘由原告負擔。
本判決第一項得假執行。
原告其餘假執行之聲請駁回。
    事實及理由
壹、程序事項：
    本件被告經合法之通知，未於言詞辯論期日到場，核無民事
    訴訟法第386 條所列各款情形，應依原告之聲請，由其一造
    辯論而為判決。
貳、實體事項：
一、原告主張：被告於民國109年8月9日19時48分許，駕駛車牌
    號碼000-0000號自用小客車（下稱系爭肇事車輛），沿宜蘭
    縣五結鄉三結二路，由二結方向往191甲線方向行駛，行經
    三結二路與三結東路岔路口，因行駛不慎，而與原告所承保
    、訴外人張許月裏駕駛其所有之車牌號碼0000-00號之自小
    客車（下稱系爭車輛）發生碰撞（下稱系爭事故），致系爭
    車輛受有損害。嗣後原告賠付系爭車輛修復費用新臺幣（下
    同）102,101元（零件：80,710元、鈑金：13,999元、噴漆
    ：7,392元），爰依民法第184條第1項前段、第191條之2及
    保險法第53條之法律關係，代位請求被告給付上揭修復費用
    等語。並聲明：㈠被告應給付原告102,101元及自起訴狀繕本
    送達翌日起至清償日止，按週年利率5％計算之利息。㈡原告
    願供擔保請准宣告假執行。
二、被告則未於言詞辯論期日到場，亦未提出書狀作何聲明或陳
    述。
三、本院得心證之理由：
  ㈠查原告主張被告於上開時、地駕駛系爭肇事車輛，因行駛不
    慎之過失，致碰撞系爭車輛，造成系爭車輛毀損等事實，業
    據其提出道路交通事故當事人登記聯單、道路交通事故現場
    圖、道路交通事故照片黏貼紀錄表、系爭車輛之行車執照、
    張許月裏之駕駛執照、電子發票證明聯、蘭揚汽車股份有限
    公司羅東服務廠開立之估價單、照片等件為證（見本院卷第
    4頁至第27頁），且有本院調閱宜蘭縣政府警察局羅東分局1
    10年10月25日警羅交字第1100028670號函暨所附道路交通事
    故現場圖、A3類道路交通事故調查紀錄表、道路交通事故照
    片黏貼紀錄表及宜蘭縣政府警察局110年10月26日警交字第1
    100056496號所附之道路交通事故初步分析研判表等件為憑
    （見本院卷第33頁至第47頁）核閱無訛，而被告對於原告主
    張之事實，既未於言詞辯論期日到場爭執，復未提出書狀答
    辯以供本院斟酌，依民事訴訟法第280條第3項準用同條第1
    項規定，視同對原告主張之事實自認，自堪信原告上開主張
    為真實。
  ㈡按因故意或過失，不法侵害他人之權利者，負損害賠償責任
    ；汽車、機車或其他非依軌道行駛之動力車輛，在使用中加
    損害於他人者，駕駛人應賠償因此所生之損害。但於防止損
    害之發生，已盡相當之注意者，不在此限，民法第184條第1
    項前段、第191條之2分別定有明文。又被保險人因保險人應
    負保險責任之損失發生，而對於第三人有損失賠償請求權者
    ，保險人得於給付賠償金額後代位行使被保險人對第三人之
    請求權，但其所請求之數額，以不逾賠償金額為限，保險法
    第53條第1項亦有明定。次按物被毀損時，被害人除得依民
    法第196條請求賠償外，並不排除民法第213條至第215條之
    適用。依民法第196條請求賠償物被毀損所減少之價額，得
    以修復費用為估定之標準，但以必要者為限（例如：修理材
    料以新品換舊品，應予折舊）。被害人如能證明其物因毀損
    所減少之價額，超過必要之修復費用時，就其差額，仍得請
    求賠償，此有最高法院77年度第9次民事庭會議決議可資參
    照。
  ㈢查原告主張系爭車輛受損之修復費用為102,101元，依系爭車
    輛之估價單所載修復項目，核與卷附車損照片中之系爭車輛
    遭撞擊之受損部位相符，堪認上開修復項目所需之費用，均
    屬系爭事故之必要修復費用無訛。是被告因駕駛不慎而擦撞
    系爭車輛，致系爭車輛受損，復難認被告對於防止損害之發
    生已盡相當之注意，且被告之過失行為與系爭車輛之車損結
    果，亦有相當因果關係，是依民法第184條第1項前段、第19
    1條之2之規定，被告自應就系爭事故負損害賠償責任。又原
    告承保系爭車輛並已依保險契約給付賠償金予張許月裏，則
    其代位請求被告給付，即屬有據。
  ㈣次查，據原告所提估價單及統一發票，系爭車輛之修復費用
    為102,101元（零件：80,710元、鈑金：13,999元、噴漆：7
    ,392元）。然以新零件更換舊零件之零件折舊部分非屬必要
    費用，應予扣除。而系爭車輛係於2012年（101年）1月出廠
    使用，有行照影本（見本院卷第9頁）在卷可稽，依行政院
    所頒固定資產耐用年數表及固定資產折舊率表規定，小客車
    耐用年數為5年，依定率遞減法每年應折舊1000分之369，參
    酌「營利事業所得稅查核準則」第95條第6項規定「固定資
    產提列折舊採用平均法或定率遞減法者，以1年為計算單位
    ，其使用期間未滿1年者，按實際使用之月數相當於全年之
    比例計算之，不滿1月者，以1月計」。據此，則至發生系爭
    事故之日即109年8月9日為止，系爭車輛實際使用已逾5年，
    故原告就更換零件部分，所得請求被告賠償之範圍，扣除如
    附表計算書所示之折舊值後，應以8,074元為限，加上其餘
    非屬零件之工資及塗裝費用，系爭車輛必要回復原狀費用應
    於29,465元（計算式：8,074元＋13,999元＋7,392元＝29,465
    元）範圍內為有理由，原告逾此部分之請求，則非有據，不
    應准許。
  ㈤復按損害之發生或擴大，被害人與有過失者，法院得減輕賠
    償金額或免除，民法第217條第1項定有明文。此規定目的在
    謀求加害人與被害人間之公平，故在裁判上法院得以職權減
    輕或免除之，無待當事人抗辯（最高法院85年台上字第1756
    號判例參照）。又讓路線，用以警告車輛駕駛人前有幹線道
    應減速慢行，或停車讓幹線道車先行；汽車行駛至交岔路口
    ，其行進應遵守燈光號誌，而行經設有閃光號誌之交岔路口
    時，閃光黃燈表示「警告」，車輛應減速接近，注意安全，
    小心通過；另駕駛人亦應注意車前狀況，隨時採取必要之安
    全措施；幹線道應設置閃光黃燈，支線道應設置閃光紅燈；
    道路交通標誌標線號誌設置規則第172條、第211條第1項、
    道路交通安全規則第94條第3項分別定有明文。經查，被告
    行經閃光黃燈號誌之岔路口時，未減速慢行，注意安全小心
    通過，就系爭事故之發生固有過失，惟張許月裏行經閃光紅
    燈號誌，且車道上劃有倒三角讓路線標示（見本院卷第44頁
    背面道路交通事故照片）之交岔路口，亦有疏未停車讓幹線
    車先行之情，宜蘭縣政府警察局道路交通事故初步分析研判
    表亦同此見解，是張許月裏對於系爭事故之發生自屬與有過
    失。又保險公司既係代位主張被保險人即系爭車輛所有人張
    許月裏之損害賠償請求權，自應負擔被保險人之過失。本院
    斟酌上情，認為系爭事故之肇責應由被告負擔30％，系爭車
    輛則應負擔70％過失責任。是原告僅得依被告之過失責任比
    例範圍為限，向被告請求賠償，即其得請求被告賠償之金額
    為8,840元（計算式：29,465×30％＝8,840，元以下四捨五入
    ），原告逾此範圍之請求，則無理由，不應准許。
四、末按給付無確定期限者，債務人於債權人得請求給付時，經
    其催告而未為給付，自受催告時起，負遲延責任。其經債權
    人起訴而送達訴狀，與催告有同一之效力；又遲延之債務，
    以支付金錢為標的者，債權人得請求依法定利率計算之遲延
    利息；應付利息之債務，其利率未經約定，亦無法律可據者
    ，週年利率為5％，民法第229條第2項、第233條第1項前段及
    第203條，分別定有明文。被告經原告起訴請求賠償上開損
    害而未為給付，原告自得依上開規定，請求被告加付遲延利
    息。從而，原告請求被告給付自起訴狀繕本送達被告之翌日
    即110年11月23日（110年11月12日寄存送達，見本院卷第51
    頁送達證書）起至清償日止，按週年利率5％計算之利息，為
    有理由。
五、綜上所述，原告依民法第184條第1項、第191條之2及保險法
    第53條之法律關係，請求被告給付8,840元，及自110年11月
    23日起至清償日止，按週年利率5％計算之利息，為有理由，
    應予准許；逾此範圍之請求，為無理由，應予駁回。
六、本件係就民事訴訟法第427條第2項第11款訴訟適用簡易程序
    所為被告敗訴判決，依同法第389條第1項第3款規定，應依
    職權宣告假執行。原告就其勝訴部分陳明願供擔保請准宣告
    假執行，僅係促使法院之職權發動，無庸為准駁之諭知，至
    於原告敗訴部分，其假執行之聲請即失所依附，爰併予以駁
    回。
七、訴訟費用負擔之依據：民事訴訟法第79條，本件訴訟標的金
    額102,101元，應徵收第一審起訴裁判費1,110元，已由原告
    預納（收據乙紙見本院卷。另有溢繳1,000元第一審起訴裁
    判費，由本院依職權辦理核退），爰職權確定被告應負擔之
    訴訟費用如主文第3項所示。
中　　華　　民　　國　　111 　年　　4 　　月　　15　　日
    　　　　　　　羅東簡易庭法　官  黃淑芳
以上正本係照原本作成。
如不服本判決，應於送達後20日內，向本院提出上訴狀並表明上
訴理由，如於本判決宣示後送達前提起上訴者，應於判決送達後
20日內補提上訴理由書（須附繕本）。
如委任律師提起上訴者，應一併繳納上訴審裁判費。
中　　華　　民　　國　　111 　年　　4 　　月　　15　　日
                              書記官　廖文瑜

附表
折舊時間           金額（新臺幣，元以下四捨五入）
第1年折舊值        80,710×0.369=29,782元。
第1年折舊後價值    80,710-29,782=50,928元。
第2年折舊值        50,928×0.369=18,792元。
第2年折舊後價值    50,928-18,792=32,136元。
第3年折舊值        32,136×0.369=11,858元。
第3年折舊後價值    32,136-11,858=20,278元。
第4年折舊值        20,278×0.369=7,483元。
第4年折舊後價值    20,278-7,483=12,795元。
第5年折舊值        12,795×0.369=4,721元。
第5年折舊後價值    12,795-4,721=8,074元。